臺北高等行政法院裁定
111年度訴字第603號
原      告  林敏華                                 
被      告  臺北市政府都市發展局

代  表  人  黃一平（局長）
上列當事人間都市計畫法事件，原告不服臺北市政府中華民國11
1年1月24日府訴二字第1106108699號訴願決定，提起行政訴訟，
本院裁定如下：
　　主  文
原告之訴駁回。
訴訟費用由原告負擔。
　　理  由
一、行政訴訟之受理，應先從程序上加以審核，其合於法定程序
    者，方進而為實體上之審理，其不合於法定程序，即不具備
    實體裁判要件（或稱本案裁判要件），除非法律有特別規定
    ，應依法移送訴願管轄機關（行政訴訟法第6條第4項關於誤
    提起確認行政處分無效之訴而未經合法訴願程序之處理），
    或移送有受理訴訟之審判權法院（同法第12條之2第2項），
    或移送有管轄權之其他行政法院處理，或其情形可補正而先
    命補正者外（同法第107條第1項但書規定參照），提起行政
    訴訟不合法定程序而其情形無可補正者，即應由行政法院依
    同法第107條第1項規定，以裁定駁回之。而提起撤銷訴訟或
    課予義務訴訟，除法律別有規定外，均以踐行訴願前置程序
    為前提；未經過合法訴願程序，遽行提起行政訴訟，並不合
    法（行政訴訟法第4條、第5條規定參照），且其情形無從補
    正。訴願之提起，應自行政處分達到或公告期滿之次日起30
    日內為之，且以原行政處分機關或受理訴願機關收受訴願書
    之日期為準。訴願法第14條第1項、第3項定有明文。故若提
    起訴願已逾上開不變期間，其訴願即非合法。而提起訴願逾
    期，未經合法提起訴願，即屬未經合法訴願程序，仍逕行提
    起行政訴訟者，屬不備起訴要件，且非得補正，應依行政訴
    訟法第107條第1項第10款規定，以裁定駁回之。
二、又「送達由行政機關自行或交由郵政機關送達。」「送達，
    於應受送達人之住居所、事務所或營業所為之。但在行政機
    關辦公處所或他處會晤應受送達人時，得於會晤處所為之。
    」「於應送達處所不獲會晤應受送達人時，得將文書付與有
    辨別事理能力之同居人、受雇人或應送達處所之接收郵件人
    員。」及「（第1項）送達，不能依前二條規定為之者，得
    將文書寄存送達地之地方自治或警察機關，並作送達通知書
    兩份，一份黏貼於應受送達人住居所、事務所、營業所或其
    就業處所門首，另一份交由鄰居轉交或置於該送達處所信箱
    或其他適當位置，以為送達。（第2項）前項情形，由郵政
    機關為送達者，得將文書寄存於送達地之郵政機關。」行政
    程序法第68條第1項、第72條第1項、第73條第1項及第74條
    第1項、第2項分別定有明文。再者，送達不能依行政程序法
    第72條、第73條規定為之者，既得依同法第74條寄存送達之
    方式以為送達，且該條並無如訴願法第47條第3項所定、準
    用行政訴訟法第73條第3項寄存送達規定（明定「寄存送達
    ，自寄存之日起，經10日發生效力」）之明文。此外民國99
    年1月13日修正行政訴訟法第73條條文規定，增訂上開第3項
    規定時，現行行政程序法第74條規定內容，仍然維持既有規
    定，並未一併修正，由此亦知立法者並無意就一般行政程序
    中之寄存送達，給予10日之生效緩衝期間，故在未進入訴願
    程序以前，有關行政處分之送達，自仍應依行政程序法第74
    條所定之送達方法為送達，亦即以送達人將行政機關之文書
    寄存送達地之自治、警察或郵政機關，並作成送達通知書兩
    份，黏貼於應受送達人門首及置於該送達處所信箱或適當位
    置時，即發生送達之效力，此乃依法當然之解釋（最高行政
    法院105年度裁字第1158號裁定意旨參照）。
三、被告查得原告於臺北市○○區○○路000○0號等建築物（下稱系
    爭建物）後方防火巷堆置雜物，乃以109年10月29日北市都
    建字第1093222431號函通知原告就上述涉違反公寓大廈管理
    條例第16條第2項規定情事，限於文到20日內以書面向臺北
    市建築管理工程處（下稱建管處）陳述意見，如於陳述意見
    期間屆滿前已自行改善者，請檢具陳述書（含相關證明文件
    ）送建管處憑辦，該函於109年11月4日送達，惟原告於期限
    屆滿仍未陳述意見。嗣被告於110年1月4日派員至現場勘查
    ，發現前開違規情事仍未改善，審認原告於系爭建物後方防
    火巷堆置雜物，違反公寓大廈管理條例第16條第2項規定，
    乃依同條例第49條第1項第4款及臺北市政府處理違反公寓大
    廈管理條例事件統一裁罰基準（下稱裁罰基準）第2點項次1
    3規定，以110年1月11日北市都建字第11061172531號裁處書
    （下稱原處分1）處原告新臺幣（下同）4萬元罰鍰，並限於
    文到20日內改善完畢及向建管處報備，逾期未辦理將依公寓
    大廈管理條例續處，直至改善為止。被告又分別於110年2月
    25日、110年5月10日派員至系爭建物現場勘查，發現前開違
    規情事仍未改善，審認原告於系爭建物後方防火巷堆置雜物
    ，違反公寓大廈管理條例第16條第2項規定，乃依同條例第4
    9條第1項第4款及裁罰基準第2點項次13規定，分別以110年3
    月23日北市都建字第11061377301號裁處書（下稱原處分2）
    、110年5月13日北市都建字第11061528701號裁處書（下稱
    原處分3）各處原告8萬元、20萬元罰鍰，並限於文到20日內
    改善完畢及向建管處報備，逾期未辦理將依公寓大廈管理條
    例續處，直至改善為止。原告不服原處分1、原處分2及原處
    分3，提起訴願，因逾期而遭不受理決定，原告仍不服而提
    起本件訴訟。經查，原處分1、原處分2及原處分3均分別送
    達至原告當時住居之戶籍地（臺北市○○區○○街00號），其中
    原處分2於110年3月25日送達並由原告本人簽收；原處分1及
    原處分3部分，因郵務人員未獲會晤原告，亦無受領文書之
    同居人、受僱人或應送達處所之接收郵件人員，乃將原處分
    1及原處分3分別於110年1月15日、110年5月20日寄存送達於
    臺北東園郵局第31支局，並製作送達通知書2份，一份黏貼
    於送達處所之門首，另一份置於送達處所信箱或其他適當位
    置，此有戶籍查詢資料、被告送達證書影本附卷可證(原處
    分卷第37頁、第25頁、第18頁、第30頁)。依照前揭行政程
    序法第74條以及實務見解，無論應受送達人即原告實際上於
    何時受領文書，均應以寄存之日（即110年1月15日、110年5
    月20日）視為收受送達之日期，而發生送達效力，則原告提
    起訴願之期間，應自送達翌日即110年1月16日、110年3月26
    日、110年5月21起算30日，又原告所在地在臺北市，依行政
    院104年2月9日院臺規字第1040123515號令發布之「訴願扣
    除在途期間辦法」規定，無在途期間扣除，原告之訴願期間
    分別計至110年2月14日（農曆正月初三，星期日）、110年4
    月24日（星期六）、110年6月19日（星期六）屆滿，因110
    年2月14日（農曆正月初三）為國定假日、110年4月24日、1
    10年6月19日為假日，故分別順延至110年2月17日（星期三
    ）、110年4月26日（星期一）、110年6月21日（星期一）屆
    滿。然原告遲至110年11月19日始提起訴願，有臺北市政府
    法務局收文條碼之訴願書（原處分卷第38頁）可憑。是以，
    原告提起訴願顯已逾法定救濟期間，其訴願自非適法，訴願
    決定因而為訴願不受理，自無不合。原告復對之提起本件行
    政訴訟，求為撤銷原處分，揆諸首揭法文，即屬不備起訴要
    件而不合法，且非得補正，應予駁回。又原告雖主張其並未
    實際居住於戶籍地址，被告未將原處分1、原處分2、原處分
    3送達至原告實際住所，致其迄未收到該等裁處書，故3件處
    分書之送達顯不合法等語，然觀被告依職權於111年6月30日
    查詢之原告戶籍資料顯示，原告戶籍地址為：臺北市○○區○○
    街00號，而原處分2尚且由原告親自簽收，應可認定該地址
    即為原告之居住所，被告將原處分1、原處分2及原處分3送
    達至此戶籍地址，並無送達不合法之情，原告上開抗辯自無
    可採。
四、依行政訴訟法第107條第1項第10款、第104條，民事訴訟法
    第95條、第78條，裁定如主文。
中　　華　　民　　國　　111 　年　　8 　　月　　5 　　日
　　　　　　　　　　臺北高等行政法院第三庭
                          　　審判長法  官　楊  得  君　
                             　　　 法  官　彭  康  凡
                            　 　　 法  官　周  泰  德　
上為正本係照原本作成。
如不服本裁定，應於送達後10日內向本院提出抗告狀（須按他造
人數附繕本）。
中　　華　　民　　國　　111 　年　　8 　　月　　5 　　日
　　　　　　　　　　　　　　　　　　書記官　徐  偉  倫

111訴603
附表
訴訟標的 送達日期 訴願期間之末日 110年1月11日北市都建字 第11061172531號裁處書即原處分1 (原處分卷第15-17頁) 110年1月15日 寄存東園郵局第31支局 (原處分卷第18頁) 末日原為110年2月14日因該日為春節連假（農曆正月初三），是末日為110年 2月17日（星期三） 110年3月23日北市都建字 第11061377301號裁處書即原處分2 (原處分卷第22-24頁) 110年3月25日 本人簽收 (原處分卷第25頁) 末日原為110年4月24日，因該日為星期六，應以次星期一代之，是末日為110年4月26日（星期一） 110年 5月13日北市都建字 第11061528701號裁處書即原處分3 (原處分卷第27-29頁) 110年5月20日 寄存東園郵局第31支局 (原處分卷第30頁) 末日原為110年6月19日，因該日為星期六，應以次星期一代之，是末日為110年6月21日（星期一）